臺灣宜蘭地方法院行政訴訟判決
111年度交字第60號
原      告  陳進亮  
被      告  交通部公路總局臺北區監理所

代  表  人  黃鈴婷  
上列當事人間交通裁決事件，原告不服被告民國111年6月24日北
監宜裁字第43-Q00000000號裁決（下稱原裁決），提起行政訴訟
，本院判決如下：
    主  文
原告之訴駁回。
訴訟費用新臺幣叁佰元由原告負擔。
    事實及理由
壹、程序部分：
一、本件係交通裁決事件之裁判，相關卷證資料已由兩造知悉並
    表示意見，因事證明確，依行政訴訟法第237條之7規定，不
    經言詞辯論逕行裁判。
二、被告原裁決(見本院第11、83頁)所為處罰主文第二項以下之
    易處處分應屬無效，業經被告另製開同號裁決書予以更正而
    不存在（本院卷第87頁），本院無須再予審究，先予敘明。
        　　
貳、實體事項：
一、事實概要：
    宜蘭縣政府警察局宜蘭分局（下稱舉發機關）以原告於111
    年3月12日18時31分許駕駛車牌號碼000-0000號自用小客車(
    下稱系爭車輛），於宜蘭縣○○市○○路00巷0號前因路邊停車
    不慎撞擊訴外人盧景明停放於該處之車牌000-000普通重型
    機車(下稱系爭機車)，致系爭機車倒地，經民眾報案後，舉
    發機關調閱現場監視器，認系爭車輛碰撞系爭機車倒地後，
    未依規定處置即逕行離去，有「汽車駕駛人駕駛汽車肇事，
    無人受傷或死亡而未依規定處置並逃逸」之違規行為（下稱
    系爭違規行為），依道路交通管理處罰條例（下稱處罰條例
    ）第62條第1項規定，以111年3月14日宜警交字第Q00000000
    號舉發違反道路交通管理事件通知單（下稱系爭舉發單）逕
    行舉發。原告不服舉發，經被告函由舉發機關查復，仍認違
    規事實明確，被告乃依處罰條例第62條第1項（及第24條第1
    項第1款）以原裁決裁處原告罰鍰新臺幣(下同)3,000元，吊
    扣駕駛執照1個月，並應參加道路交通安全講習。原告復不
    服，提起本件訴訟，請求撤銷原裁決。
二、原告起訴請求撤銷原裁決，主張：
㈠、其於3月12日下午6時30分左右，開車要停在自家英文補習班
    前面，一台小貨車正要出來，其要後退又要閃躲機車及花瓶
    樹木、不慎弄倒系爭機車，其立即把系爭機車扶正，但擋風
    玻璃龜裂。當其把系爭車輛停好在自家補習班後，查看隔壁
    補習班人員已經離開，其便把很大張的識別證放在系爭車輛
    擋風儀表板上，以利對方可以找到，系爭車輛就停在該處，
    何謂肇事逃逸。因其工作時間為19時至20時30分，其在宜中
    路79巷內之宜蘭之聲工作，當天20時30分下班，其在宜蘭之
    聲等待是否有人打電話再處理。當時身體多處病痛纏身心，
    才離開處理傷病，隔天（13號）一早就向其大嫂報告請她女
    兒代處理其昨天不慎撞倒補習班隔壁的車子，如有車損其願
    意賠償。況本件已與系爭機車車主和解並付清修理費。
㈡、事發當天已太晚，其又在社區守護3小時半。當時其身體又病
    痛纏身，必須服藥及清理，隔天（星期日）就告知其家人要
    向系爭機車車主說明賠償全部車損。且隔壁兩家都有裝監視
    器，可以看到其放在車上擋風玻璃識別證電話。本件交通事
    故為社區裏鄰居兩家補習班停車家務事，既已立和解書，非
    被告所稱「致使他造當事人或有關單位難尋求賠償」之說。
     　　
三、被告答辯聲明請求駁回原告之訴，答辯意旨：　
㈠、據舉發機關查復略以：
　　查申訴人於111年3月12日下午6時31分駕駛車號000-0000自
    用小客車在本轄宜蘭市○○路00巷0號附近撞倒車號000-000重
    機車後未經處置逕自離去，經對造報警，由處理員警通知其
    到案說明，申訴人肇事後未依規定通知警察機關及留置現場
    ，違規事實明確，爰依法舉發。
㈡、經檢視舉發機關提供之監視器畫面，影像中左方一自小客車
    倒車往後移動中，後退時車輛右側撞擊停於道路旁一銀色機
    車左側，該機車遭撞擊後傾倒於地面，自小客車隨即往前開
    ，導正後再次倒車。又本案係警方調閱監視器，通知原告至
    民族派出所說明肇事經過，偵查後發現違規事實明確，依法
    舉發。原告主觀認知擦撞肇事情形，未向警察機關報告，亦
    未待警方到場處理即逕自離去，有違處罰條例第62條第1項
    規定肇事後應採取必要措施，並即向警察機關報告規定之意
    旨。原告稱當天現場本人身體多處病痛，所以無法報案處理
    云云，無非單方所執之詞，實不足採。
四、本院之判斷：
㈠、本件舉發機關以原告有系爭違規行為開立系爭舉發單舉發，
    經原告表示不服，被告函由舉發機關查證仍認屬實，而為原
    裁處之情，有系爭舉發單、原告之交通違規陳述單2件、舉
    發機關與被告間查核函件、道路交通事故調查卷宗、採證光
    碟及原裁決在卷可按（見本院卷第39至87頁），上開證據，
    均足為本件認定之依憑。
㈡、按「汽車駕駛人駕駛汽車肇事，無人受傷或死亡而未依規定
    處置者，處新臺幣1千元以上3千元以下罰鍰；逃逸者，並吊
    扣其駕駛執照1個月至3個月。」、「汽車駕駛人，有下列情
    形之一者，應接受道路交通安全講習：一、違規肇事受吊扣
    駕駛執照處分。」處罰條例第62條第1項及第24條第1項第1
    款分別定有明文。而所稱「肇事」，係指發生「交通事故」
    而言（交通部68年8月20日交路字第18577號函釋意旨參照）
    ；所稱「依規定處置」，應指依事故處理辦法第3條規定：
    「發生道路交通事故，駕駛人或肇事人應先為下列處置：一
    、事故地點在車道或路肩者，應在適當距離處豎立車輛故障
    標誌或其他明顯警告設施，事故現場排除後應即撤除。二、
    有受傷者，應迅予救護，並儘速通知消防機關。三、發生火
    災者，應迅予撲救，防止災情擴大，並儘速通知消防機關。
    四、不得任意移動肇事車輛及現場痕跡證據。但無人傷亡且
    車輛尚能行駛，或有人受傷且當事人均同意移置車輛時，應
    先標繪車輛位置及現場痕跡證據後，將車輛移置不妨礙交通
    之處所。五、通知警察機關。但無人受傷或死亡且當事人當
    場自行和解者，不在此限。」處置。而處罰條例第62條第1
    項，課予駕駛人肇事後為適當處置義務，立法目的在於保存
    肇事現場相關證據，俾日後釐清肇事責任歸屬，是肇事駕駛
    人應視現場具體情形，依上開規定為必要處置。而於無人傷
    亡且車輛尚能行駛之情形，無論肇事責任誰屬，均有義務停
    留肇事現場，縱未立刻與對造當事人會晤，亦應採取必要措
    施，並即向警察機關報告，以維己身及對造權益，並釐清肇
    事責任。　　
㈢、經查：
１、據舉發機關111年4月15日警蘭交字第1110008904號函、111年
    9月5日警蘭交字第1110022778號所檢附之道路交通事故資料
    內之系爭機車所有人盧景明交通事故調查紀錄表陳稱：「我
    於111年3月12日上午騎乘我的普重機510-BLC停在宜蘭市○○
    路00巷0號前之門口，就沒有再駕駛了，隔天(13號)上午8時
    許我要至宜蘭市○○路00巷0號的補習班要開門準備上課，就
    發現我所駕駛的普重機510-BLC的擋風鏡玻璃碎滿地，有被
    碰撞的痕跡，我就調閱自家補習班的監視器，發現係在昨(1
    2)日晚間18時31分許遭一台自小客車倒車撞倒，但是看不到
    車牌號碼，所以我就在同(13)日下午13時許至民族派出所報
    案，請警方協助調閱路口監視器，發現該撞倒我普重機之自
    小客車車號為000-0000，故才找到車主，通知至所製作調查
    筆錄。」等語(見本院卷第63、149頁)。原告亦自承其當時
    知悉倒車時撞擊系爭機車，致該機車擋風玻璃龜裂破損之情
    ，然其僅將機車扶起，並未報警處理，即逕行離去，確有未
    依前開事故處理辦法第3條所規定之方式處置情形，則依前
    揭規定及說明，自已構成肇事後未依規定處置而逃逸之系爭
    違規行為無疑。雖原告主張有留下識別證放置於系爭車輛之
    擋風玻璃前或告知親友請幫忙通知系爭機車所有人願負擔賠
    償之情；然以前揭系爭機車所有人盧景明於報警時所陳並無
    原告留下自承為撞擊系爭機車之肇事者，及其聯絡方式等資
    料情事，亦無何人曾為原告傳達原告為肇事人願負其責之訊
    息予盧景明或警察機關之證明，難認原告已依前開事故處理
    辦法第3條規定處置，其有系爭違規行為至明。
２、至於原告事後雖已與系爭機車所有人盧景明和解並付清修理
    費，然此僅屬原告與被害人間之民事和解，尚無解於原告應
    負本件系爭違規行為所應受行政罰之責任，非得採為請求撤
    銷原處分之理由。　　
五、綜上所述，本件原告之系爭違規行為事實明確，舉發機關據
    以舉發，並無何違法或不當可言，被告本於舉發事實，依處
    罰條例第62條第1項、第24條第1項第1款及道路交通管理事
    件統一裁罰基準及處理細則之規定，裁處原告如原裁決所示
    ，無何違法或不當之處。原告猶執陳詞，指摘原裁決不當，
    請求撤銷，為無理由，應予駁回。　　
六、本件事證已臻明確，兩造其餘攻擊防禦方法並所提證據，經
    斟酌後認均不足影響判決結果，爰不遂一論列，併此敘明。
七、本件第一審裁判費為300元，應由原告負擔，爰併為確定訴
    訟費用額如主文第2項所示。
八、據上論結，本件原告之訴為無理由，依行政訴訟法第237條
    之7、第237條之8第1項、第98條第1項前段，判決如主文。
中　　華　　民　　國　　111 　年　　11　　月　　25　　日
                  行政訴訟庭  法  官  張軒豪　　
以上正本係照原本作成。
如不服本判決，應於判決送達後20日內，向本院提出上訴狀並表
明上訴理由（原判決所違背之法令及其具體內容或依訴訟資料可
認為原判決有違背法令之具體事實），其未載明上訴理由者，應
於提出上訴後20日內向本院補提理由書（上訴狀及上訴理由書均
須按他造人數附繕本，如未按期補提上訴理由書，則逕予駁回上
訴），並應繳納上訴裁判費新臺幣750元。
中　　華　　民　　國　　111 　年　　11　　月　　25　　日
                              書記官  林憶蓉